臺灣士林地方法院刑事判決　　　　　　　 94年度訴字第700號
公　訴　人　臺灣士林地方法院檢察署檢察官
被　　　告　乙○○
　　　　　　　　　　北市立陽明教養院）
上列被告因偽造文書案件，經檢察官提起公訴（93年度偵字第73
79號），本院訊問被告後，被告為認罪之答辯，經合議庭裁定認
為本件宜以簡式審判程序審理並判決如下：
    主  文
乙○○連續行使偽造私文書，足以生損害於他人，處有期徒刑拾
月。
    事  實
一、乙○○原任職於臺北市立陽明教養院，其於民國89年3 月5
    日邀集包括甲○在內等教養院內同事成立合會，並自任會首
    ，每會新臺幣（下同）1 萬元，會首含會員共計62會，甲○
    共計參加2 會，該會於每月5 日在前開設於台北市○○區○
    ○路61巷4 弄9 號之教養院華崗院區護理站進行合會金招標
    ，每隔4 個月加標1 次，採外標制，標會時由會員在標單上
    書寫利息及會員姓名，並由最高者得標。於該合會召集成立
    後，乙○○因需用金錢，竟基於行使偽造準私文書及意圖為
    自己不法所有之概括犯意，於91年3 月5 日及91年5 月5 日
    連續冒用會員許惠美、陳琇滿名義，分別填寫2,100 元及2,
    300 元等元之標息而偽造標單之準私文書，並於開標時行使
    前開偽造標單參與競標得標而行使該偽造準私文書，足以生
    損害於許惠美、陳琇滿，並向其他會員訛稱係某人得標，使
    不知情之其他活會會員均陷於錯誤，而分別如數遵期交付31
    0,000 元、28 0,000元之會款予乙○○，乙○○以此方式共
    計詐得59 0,00 0 元，並將該2 份合會金花用一空，事後因
    甲○於93年2 月間未能取得2 會尾會之合會金共計153 萬44
    00元而分向乙○○、許惠美、陳琇滿等人查證，始悉上情。
    另於90年9 月份，甲○與黃金妲共同召集成立合會，每會1
    萬元，會員含會首共79會，於每月5 日進行合會金招標，採
    外標制，於每4 個月之20日加標1 次，乙○○竟承前行使偽
    造準私文書及意圖為自己不法所有之之概括犯意，除自身參
    加1 會外，尚冒用王雯瓔名義參加1 會，並於90年12月間委
    託不知情之甲○在前開台北市○○區○○路2 號之陽明教養
    院永福院區護理站標會，託其冒用王雯瓔名義，填寫3,700
    元之標息而偽造標單之準私文書，並於開標時行使前開偽造
    標單參與競標得標而行使該偽造準私文書，足以生損害於王
    雯瓔，並向會首甲○、黃金妲訛稱係王雯瓔得標，使不知情
    之會首陷於錯誤，而如數遵期交付787, 300元之會款予乙○
    ○，嗣乙○○自93年4 月5 日起即未再依約繳交王雯瓔合會
    之會款，嗣經甲○一併訴請偵辦，始查獲上情。
二、案經甲○訴由臺北市政府警察局北投分局報請台灣士林地法
    院檢察署檢察官偵查起訴。
    理  由
一、被告乙○○如何以許惠美、陳琇滿、王雯瓔等人之名義冒標
    合會等事實，業據被告乙○○於本院審理時坦承不諱，核與
    告訴人甲○指訴情節相符，並經證人許惠美、陳琇滿、鄭少
    玲於偵查中證述明確，且有合會會單名冊兩份及被告所書立
    之切結書在卷可佐，而王雯瓔因移居美國無法回國出庭，故
    以親筆信函證明，其未委託被告參與告訴人甲○於90年9 月
    份所召集之互助會，亦未委託被告標會等情，亦有該信函在
    卷可稽（依刑事訴訟法第159 條之4 第3 款之規定，該信函
    得作為被告冒名標會之證據，而有證據能力），足徵被告前
    開自白與事實相符，本件事證明確，被告犯行洵堪認定，應
    依法論科。
二、按民間合會之標單，其記載之內容通常為欲投標會員之姓名
    及一定之金額，或標單上雖僅寫金額而未寫會員之姓名，然
    已指明該標單係何會員所投標，而參與投標，依習慣或特約
    ，足以表示該投標之會員願以標單上所載之金額為其競標之
    利息，應屬刑法第220 條第1 項以私文書論之準私文書。是
    本件被告乙○○3 次偽填許惠美、陳琇滿、王雯瓔等人之名
    字及標息，偽造他人之標單並加以行使參與競標並得標，使
    不知情之活會會員及會首（以王雯瓔名義冒標部分）陷於錯
    誤，而遵期繳交會款，核其所為，係犯刑法第216 條、第21
    0 條、第22 0條第1 項之行使偽造準私文書罪及同法第339
    條第1 項之詐欺取財罪。被告以王雯瓔冒標部分，係委請不
    知情之甲○為之，應論以間接正犯。被告偽造會員「許惠美
    」、「陳琇滿」、「王雯瓔」之署押為偽造準私文書之部分
    行為，偽造準私文書之低度行為又為行使偽造準私文書之高
    度行為所吸收，均不另論罪。被告以一詐欺行為向不詳多數
    之活會會員、會首及被冒標者詐欺，係以一行為觸犯數罪名
    ，為同種想像競合犯，應依刑法第55條之規定，從一重處斷
    。又其先後3 次行使偽造準私文書、詐欺取財之犯行，均時
    間緊接，犯罪構成要件相同，顯各係基於概括犯意而反覆為
    之，應各依連續犯規定論以一罪，並分別加重其刑。而其所
    犯前開行使偽造準私文書與詐欺取財二罪間，具方法結果之
    關係，為牽連犯，應依刑法第55條之規定，從較重之行使偽
    造準私文書罪處斷。爰審酌被告並無論罪科刑紀錄，有臺灣
    高等法院被告全國前案紀錄表1 紙在卷可按，素行尚稱良好
    ，於本院審理中坦承犯行，態度尚稱良好，惟犯後未能與告
    訴人甲○達成和解，且所詐得之金額為高達1,377, 300元等
    一切情狀，爰量處如主文所示之刑。至被告歷次偽造之準私
    文書「標單」，業於投標後棄置而滅失，既無從證明該標單
    仍然存在，故不另為沒收之諭知，併此敘明。
據上論斷，應依刑事訴訟法第273條之1第1項、第299條第1項前
段，刑法第56條、第216條、第210條、第220條第1項、第339條
第1項、第55條，罰金罰鍰提高標準條例第1條前段，判決如主文
。
本案經檢察官邱智宏到庭執行職務。
中　　華　　民　　國　　94　　年　　12　　月　　22　　日
                  刑事第七庭法  官  王俊雄
以上正本證明與原本無異。
如不服本判決應於送達後10日內，向本院提出上訴狀。
                            書記官  許秋莉
中　　華　　民　　國　　94　　年　　12　　月　　23　　日
附錄本案論罪科刑法條全文：
中華民國刑法第216 條
(行使偽造變造或登載不實之文書罪)
行使第條至第條之文書者，依偽造、變造文書或登載不實事項或
使登載不實事項之規定處斷。
中華民國刑法第210 條
(偽造變造私文書罪)
偽造、變造私文書，足以生損害於公眾或他人者，處五年以下有
期徒刑。
中華民國刑法第220條
在紙上或物品上之文字、符號、圖畫、照像，依習慣或特約，足
以為表示其用意之證明者，關於本章及本章以外各罪，以文書論
。
錄音、錄影或電磁紀錄，藉機器或電腦之處理所顯示之聲音、影
像或符號，足以為表示其用意之證明者，亦同。
稱電磁紀錄，指以電子、磁性或其他無法以人之知覺直接認識之
方式所製成之紀錄，而供電腦處理之用者。
中華民國刑法第339 條
(普通詐欺罪)
意圖為自己或第3 人不法之所有，以詐術使人將本人或第3 人之
物交付者，處五年以下有期徒刑、拘役或科或併科1000元以下罰
金。
以前項方法得財產上不法之利益或使第 3 人得之者，亦同。
前二項之未遂犯罰之。
